【裁判字號】    89,交易,750
【裁判日期】    891021
【裁判案由】    過失致死
【裁判全文】
臺灣高雄地方法院刑事判決                        八十九年度交易字第七五號
    公  訴  人  臺灣高雄地方法院檢察署檢察官
    被      告  甲○○
右列被告因過失致死案件，經檢察官提起公訴 (八十九年度偵字第一一四四七號），
本院判決如左：
    主  文
甲○○因過失致人於死，處有期徒刑柒月，緩刑參年。
    事  實
一、甲○○考領有重型機車駕駛執照，其於民國（下同）八十九年五月十日下午，騎
    乘車牌號碼ＯＧＬ─六八五號重型機車，沿高雄市○○路由東往西方向行駛，同
    日十六時三十九分許，其行經青年二路一八四號前時，本應注意車輛行駛時，駕
    駛人應注意車前狀況，並隨時採取必要之安全措施，而當時天氣晴朗、日間自然
    光線，道路視距良好，無障礙或其他缺陷，且依其智識、能力，又無不能注意之
    情事，詎甲○○竟疏於為此注意貿然前駛，適有莊阿義騎乘腳踏車，亦疏未注意
    其騎乘腳踏車不得侵入快車道，貿然自停於該處路邊之車輛間駛入外側快車道，
    甲○○見狀一時閃煞不及，其機車車頭撞及莊阿義所騎乘之腳踏車，莊阿義因之
    受創人車倒地，經送醫急救後，延至同年五月十九日凌晨四時五十五分許，仍因
    頭部外傷顱內出血，不治死亡。呂弘祥於肇事後犯行未被發覺前，主動向前往處
    理之員警坦承肇事並接受裁判。
二、案經高雄市政府警察局苓雅分局移送臺灣高雄地方法院檢察署檢察官偵查起訴。
    理  由
一、訊之被告甲○○對於上揭時、地，騎乘機車與被害人莊阿義發生車禍，並導致被
    害人死亡之事實，固不否認，惟矢口否認其駕駛行為有何疏失，辯稱：伊是很正
    常行駛在機車道，是被害人突然出來才會撞上的云云。經查：依卷附道路交通事
    故調查報告表上警繪現場圖及現場照片顯示，本件肇事路段之青年二路，由東往
    西方向劃分有二線快車道及慢車道，慢車道設有斜向停車位且停滿車輛，停車位
    間之間隔為約可容半輛汽車之寬度，慢車道停駐車輛後，與外側快車道間之寬度
    ，已不足容納機車正常行駛；又車禍發生後，被害人之腳踏車及被告之機車均已
    移動，被告之機車車頭右下方破損，腳踏車外觀無明顯之損壞。參酌被告於本院
    審理時供稱：伊車頭撞到對方左前車頭，對方往其右邊倒下；及證人（即當時處
理員警）殷文龍到庭證稱：伊到現場時，雙方車輛已移動，被告當時說車原先倒
    在外側車道上，路面有擦痕，撞擊點應在外側快車道上，被告說對方從車縫中鑽
    出來的，被告車頭前側擋泥板受損，對方腳踏車沒有什麼損傷等語，顯見本件車
    禍之發生，應係被告騎乘機車沿青年二路外側快車道行駛，而於行經肇事地點時
    ，因疏未確實注意車前狀況，致未見被害人騎乘腳踏車自路邊停車位間駛入外側
    快車道，一時閃煞不及，其機車前方撞及腳踏車，因而肇事，至為灼然。從而，
    被告所辯，尚無足採。而被害人就本件車禍之發生，亦與有可歸責之原因。按汽
    車（含機車）行駛時，駕駛人應注意車前狀況，並隨時採取必要之安全措施，道
    路交通安全規則第九十四條第三項定有明文，被告既領有駕駛執照，自應知之甚
    詳。又依車禍現場照片所示，本件事故發生當時，天氣晴朗、日間自然光線，道
    路視距良好，無障礙或其他缺陷，而依被告之智識、能力，又無不能注意之情事
    ，乃被告竟疏未確實注意車前狀況，因而肇事，其駕駛行為有所過失至為明確。
    再者被害人莊阿義確因本件車禍傷重不治死亡乙情，亦經臺灣高雄地方法院檢察
    署檢察官督同法醫師相驗明確，製有相驗屍體證明書、驗斷書及勘驗筆錄各乙份
    在卷可憑。被害人因本件車禍死亡，核與被告前述過失行間，存有相當因果關係
    。至被害人騎乘腳踏車違規侵入青年二路外側快車道（違反道路交通安全規則第
    一百二十四條第三項之規定），就本件車禍之發生，雖與有過失，然並無解於被
    告之過失罪責。綜上所述，本件事證已臻明確，被告過失犯行洵堪認定。
二、核被告所為，係犯刑法第二百七十六條第一項之過失致死罪。被告於肇事後犯罪
    未被發覺前，主動向前往處理之員警坦承肇事並接受裁判乙節，業經證人殷文龍
    於本院審理中證述綦詳，堪認被告所為，已符合刑法自首之要件，應依法減輕其
    刑。茲審酌被告之過失情節，及其年紀尚輕，係一時不慎致罹刑章，犯後又已與
    被害人家屬達成民事和解（有和解書乙份附於偵查卷可稽）等一切情狀，量處如
    主文所示之刑。又被告未曾受有期徒刑以上刑之宣告，此有臺灣高等法院被告全
    國前案紀錄表在卷可參，素行堪稱良好，諒其經此偵審程序，當知警惕，應無再
    犯之虞，是本院認其上開所受宣告之刑，以暫不執行為當，爰併為緩刑三年之諭
    知，以啟自新。
據上論斷，應依刑事訴訟法第二百九十九條第一項前段，刑法第二百七十六條第一項
、第六十二條前段、第七十四條第一款，罰金罰鍰提高標準條例第一條前段，判決如
主文。
本案經檢察官劉玲興到庭執行職務。
中     華     民     國      八十九      年     十     月    二十一     日
                                  臺灣高雄地方法院交通法庭
                                      法  官  徐  美  麗
右正本證明與原本無異。
如不服本判決，應於判決送達後十日內，向本院提出上訴狀。
                                      書記官  吳  金  霞
中     華     民     國      八十九      年     十     月    二十一     日
附錄論罪法條：
刑法第二百七十六條
因過失致人於死者，處二年以下有期徒刑、拘役或二千元以下罰金。
從事業務之人，因業務上之過失犯前項之罪者，處五年以下有期徒刑或拘
役，得併科三千元以下罰金。


司法院資訊處製作；財團法人民間司法改革基金會備份。
